【裁判字號】    98,訴,2126
【裁判日期】    990129
【裁判案由】    毒品危害防制條例
【裁判全文】
臺灣臺北地方法院刑事判決              98年度訴字第2126號
公  訴  人  臺灣臺北地方法院檢察署檢察官
被      告  甲○
上列被告因毒品危害防制條例案件，經檢察官提起公訴（九十八
年度毒偵字第三三五八號），被告於準備程序中就被訴事實為有
罪之陳述，經本院合議庭裁定改依簡式審判程序審理後，判決如
下：
    主  文
甲○施用第一級毒品，累犯，處有期徒刑捌月；又施用第二級毒
品，累犯，處有期徒刑陸月，扣案之第二級毒品甲基安非他命壹
小包（毛重零點捌陸零公克，不含空包裝袋，驗餘淨重零點壹
零捌公克）沒收銷燬，包裝上開甲基安非他命之空包裝壹個沒
收之。應執行有期徒刑壹年，扣案之第二級毒品甲基安非他命壹
小包（毛重零點捌陸零公克，不含空包裝袋，驗餘淨重零點壹
零捌公克）沒收銷燬，包裝上開甲基安非他命之空包裝壹個沒
收。
    事  實
一、甲○前於民國九十年間因施用毒品案件，經本院以九十年度
    毒聲字第五四七號裁定送觀察、勒戒後，認無繼續施用毒品
    之傾向，於九十年五月十五日執行完畢釋放，並經臺灣臺北
    地方法院檢察署檢察官於同日以九十年度毒偵字第五０九號
    為不起訴處分確定；復於九十三年間因(一)施用第二級毒品
    案件，經本院於九十三年九月二十七日以九十三年度易字第
    八一０號判決判處有期徒刑五月確定；(二)因施用第二級毒
    品案件，經本院於九十四年六月六日以九十四年度簡字第八
    六０號判決判處有期徒刑六月確定；(三)因竊盜案件，經本
    院於九十四年九月十二日以九十四年度易字第六九０號判決
    判處有期徒刑八月確定；又上開三罪經本院於九十六年九月
    十日以九十六年度聲減字第二四六三號裁定各減為有期徒刑
    二月十五日、四月、三月，並就(二)、(三)之罪定應執行刑
    為有期徒刑六月十五日確定；嗣上開之罪與其前因違犯麻醉
    藥品管理條例案件經撤銷假釋之殘刑二年三月十八日接續執
    行，於九十七年一月十一日縮刑期滿執行完畢，翌日出監。
    詎其仍不知悛悔，明知海洛因係毒品危害防制條例第二條第
    二項第一款所列之第一級毒品，甲基安非他命係毒品危害防
    制條例第二條第二項第二款所列之第二級毒品，均不得任意
    持有或施用，竟仍於九十八年十一月十六日下午六時五分許
    ，往前回溯四十八小時、九十六小時內某時，在不詳處所，
    分別以將海洛因捲入香菸燃燒後吸食之方式，施用第一級毒
    品海洛因、以將甲基安非他命置於錫箔紙上燃燒後吸食氣體
    方式，施用第二級毒品甲基安非他命各一次。嗣於九十八年
    十一月十六日下午六時五分許，在臺北縣新店市交通公園內
    ，為警查獲，並扣得甲基安非他命一小包（毛重零點三八六
    ０公克，不含空包裝袋，驗餘淨重零點一三零八公克）、注
    射針筒一支。並經甲○同意採集尿液檢體送驗後，其結果呈
    安非他命、甲基安非他命、嗎啡、可待因陽性反應，始知悉
    上情。
二、案經臺北縣政府警察局新店分局報告臺灣臺北地方法院檢察
    署檢察官偵查起訴，甲○於準備程序進行中，就被訴事實為
    有罪之陳述後，經本院合議庭裁定改由受命法官獨任進行簡
    式審判程序。
    理  由
一、前揭事實，業據被告甲○迭於本院準備程序中及審理時均坦
    承不諱（見本院卷第六一頁至第六八頁），且被告於前揭時
    、地為警查獲後所採集之尿液經送鑑定結果，以ＥＩＡ酵素
    免疫分析法及ＧＣ／ＭＳ氣相層析質譜儀鑑驗結果，確呈鴉
    片類及海洛因代謝物可待因、嗎啡、安非他命、甲基安非他
    命陽性反應，此有臺灣檢驗科技股份有限公司九十八年十二
    月一日濫用藥物檢驗報告在卷（見臺灣臺北地方法院檢察署
    偵查卷第三九頁）可證，而被告為警查獲所扣得白色透明結
    晶一小包，經送交通部民用航空局航空醫務中心以氣相層析
    質譜儀法檢驗後分別確認檢出第二級毒品甲基安非他命成分
    （毛重零點三八六０公克，不含空包裝袋，驗餘淨重零點一
    三零八公克），此有交通部民用航空局航空醫務中心九十八
    年十一月二十六日毒品鑑定書一紙在卷（見同上偵查卷第40
    頁）可佐，並有上開扣案之第二級毒品甲基安非他命一包在
    案（見本院卷第四四頁、第四五頁）可憑，足徵被告任意性
    自白核與事實相符，堪以採信。
二、又被告前於九十年間因施用毒品案件，經本院以九十年度毒
    聲字第五四七號裁定送觀察、勒戒後，認無繼續施用毒品之
    傾向，於九十年五月十五日執行完畢釋放，並經臺灣臺北地
    方法院檢察署檢察官於同日以九十年度毒偵字第五０九號為
    不起訴處分確定；復於九十三年間因(一)施用第二級毒品案
    件，經本院於九十三年九月二十七日以九十三年度易字第八
    一０號判決判處有期徒刑五月確定；(二)因施用第二級毒品
    案件，經本院於九十四年六月六日以九十四年度簡字第八六
    ０號判決判處有期徒刑六月確定；(三)因竊盜案件，經本院
    於九十四年九月十二日以九十四年度易字第六九０號判決判
    處有期徒刑八月確定；又上開三罪經本院於九十六年九月十
    日以九十六年度聲減字第二四六三號裁定各減為有期徒刑二
    月十五日、四月、三月，並就(二)、(三)之罪定應執行刑為
    有期徒刑六月十五日確定；嗣上開之罪與其前因違犯麻醉藥
    品管理條例案件經撤銷假釋之殘刑二年三月十八日接續執行
    ，於九十七年一月十一日縮刑期滿執行完畢，翌日出監等情
    ，有臺灣高等法院被告前案紀錄表（見本院卷第四頁至第四
    ０頁）在卷可參。復按，施用第一級、第二級毒品為犯罪行
    為，毒品危害防制條例第十條第一項、第二項分別定有處罰
    明文。故施用第一級、第二級毒品者，依前揭規定本應科以
    刑罰，惟基於刑事政策，對合於一定條件之施用者，則依同
    條例第二十條、第二十三條之規定，施以觀察、勒戒或強制
    戒治之保安處分。又毒品危害防制條例於九十二年七月九日
    修正公布，自九十三年一月九日施行。其中第二十條、第二
    十三條將施用毒品之刑事處遇程序，區分為「初犯」及「五
    年內再犯」、「五年後再犯」。依其立法理由之說明：「初
    犯」，經觀察、勒戒或強制戒治後，應為不起訴處分或不付
    審理之裁定；「五年內再犯」者，因其再犯率甚高，原實施
    之觀察、勒戒及強制戒治既已無法收其實效，爰依法追訴或
    裁定交付審理。至觀察、勒戒或強制戒治執行完畢釋放後，
    「五年後再犯」者，前所實施之觀察、勒戒或強制戒治已足
    以遮斷其施用毒品之毒癮，為期自新及協助其斷除毒癮，仍
    適用「初犯」規定，始應先經觀察、勒戒、強制戒治之程序
    。從而依該次修正後之規定，僅限於「初犯」及「五年後再
    犯」二種情形，應先經觀察、勒戒或強制戒治之程序，此乃
    該條例第十條之例外規定。倘被告於五年內已再犯，經依法
    追訴處罰，縱其第三次（或第三次以上）再度施用毒品之時
    間，在初犯經觀察、勒戒或強制戒治執行完畢釋放五年以後
    ，因與單純之「五年後再犯」之情形有別，不合於「五年後
    再犯」之例外規定；且因已於「五年內再犯」，顯見其再犯
    率甚高，原實施觀察、勒戒或強制戒治，已無法收其實效，
    即應回歸原則性規定，由檢察官逕行起訴，依該條例第十條
    處罰等，有最高法院九十五年度臺非字第一六一號、第一九
    ０號、第二四六號判決、第二九六號、第三一０號、九十六
    年度臺非字第二三六號判決意旨，以及最高法院九十五年度
    第七次刑事庭會議決議、九十七年度第五次刑事庭會議決議
    可資參佐。是以，被告於前次觀察勒戒、強制戒治後五年內
    既已再犯，是其本件施用海洛因、甲基安非他命之犯行，揆
    諸前開說明，當應依法追訴處罰。從而，本件事證明確，被
    告施用第一級毒品、第二級毒品之犯行明確，應依法論科。
三、按施用海洛因、甲基安非他命後會影響記憶能力及自主神經
    系統，判斷力及意志力亦均受限制，甚至引起精神錯亂，抑
    制呼吸，並具有成癮性、濫用性，戒解不易，嚴重戕害人之
    身心健康，危害社會，故依據毒品危害防制條例第二條第二
    項第一款、第二款分別為第一級毒品、第二級毒品，均不得
    非法施用、持有。故核被告所為，係犯毒品危害防制條例第
    十條第一項施用第一級毒品罪、毒品危害防制條例第十條第
    二項施用第二級毒品罪。被告施用第一級毒品海洛因及第二
    級毒品甲基安非他命前後持有海洛因及甲基安非他命之低度
    行為，應為施用之高度行為吸收，均不另論罪。又被告係以
    將海洛因捲入香菸燃燒後吸食、以將甲基安非他命置於錫箔
    紙上燃燒後吸食氣體之方式，分別施用第一級毒品海洛因、
    第二級毒品甲基安非他命，犯意各別，行為互殊，應予分論
    併罰。又被告前於九十三年間因(一)施用第二級毒品案件，
    經本院於九十三年九月二十七日以九十三年度易字第八一０
    號判決判處有期徒刑五月確定；(二)因施用第二級毒品案件
    ，經本院於九十四年六月六日以九十四年度簡字第八六０號
    判決判處有期徒刑六月確定；(三)因竊盜案件，經本院於九
    十四年九月十二日以九十四年度易字第六九０號判決判處有
    期徒刑八月確定；又上開三罪經本院於九十六年九月十日以
    九十六年度聲減字第二四六三號裁定各減為有期徒刑二月十
    五日、四月、三月，並就(二)、(三)之罪定應執行刑為有期
    徒刑六月十五日確定；嗣上開之罪與其前因違犯麻醉藥品管
    理條例案件經撤銷假釋之殘刑二年三月十八日接續執行，於
    九十七年一月十一日縮刑期滿執行完畢，翌日出監等情，有
    臺灣高等法院被告前案紀錄表（見本院卷第四頁至第四０頁
    ）在卷可參。其於五年內故意再犯本案有期徒刑以上之罪，
    為累犯，應依刑法第四十七條第一項規定加重其刑。爰審酌
    被告一再耽溺於戕身之物，前經勒戒及刑罰處遇後，仍未能
    把握自新機會徹底戒除施用毒品之惡習，而再施用足以導致
    人體機能發生依賴性、成癮性及抗藥性等障礙之第一級毒品
    海洛因、第二級毒品甲基安非他命，戕害自身健康，漠視法
    令禁制，可見其對於毒品之依賴性甚高，自我把持、控制之
    能力亦顯不佳，惟考量其犯後坦承犯行，態度尚可，及其素
    行、知識程度、生活經驗等一切情狀，爰分別量處如主文所
    示之刑，並定其應執行之刑，以資懲儆。扣案之第二級毒品
    甲基安非他命一小包（毛重零點三八六０公克，不含空包裝
    袋，驗餘淨重零點一三零八公克），為查獲之第二級毒品，
    不問屬於犯人與否，均應依毒品危害防制條例第十八條第一
    項前段之規定，宣告沒收銷燬之，至包裝上開第二級毒品甲
    基安非他命之空包裝袋一個，係用於包裹海洛因、甲基安非
    他命，防止其裸露、潮濕，便於攜帶之用，且均為被告所有
    供犯本件犯罪所用之物，業據被告供認在卷（見同上偵查卷
    第三四頁），爰依刑法第三十八條第一項第二款規定均宣告
    沒收之。另扣案之注射針筒一支，雖為被告所有業據被告供
    認在卷（見同上偵查卷第三四頁），惟核與被告本件施用之
    方式不符，尚難認為供被告犯本件上開犯罪所用之物，爰不
    予沒收，附此敘明。
據上論斷，應依刑事訴訟法第二百八十四條之一、第二百七十三
條之一第一項、第二百九十九條第一項前段，毒品危害防制條例
第十條第一項、第二項、第十八條第一項前段，刑法第十一條前
段、第四十七條第一項、第五十一條第五款，第三十八條第一項
第二款，判決如主文。
本案經檢察官林怡君到庭執行職務。
中    華    民    國    99    年    1     月    29    日
                  刑事第五庭    法  官  鄭昱仁
上正本證明與原本無異。
如不服本判決應於收受送達後10日內向本院提出上訴書狀，並應
敘述具體理由；其未敘述上訴理由者，應於上訴期間屆滿後20日
內向本院補提理由書（均須按他造當事人之人數附繕本）「切勿
逕送上級法院」。
                                書記官  宋德華
中    華    民    國    99    年    1     月    29    日
附錄本案論罪科刑法條
毒品危害防制條例第10條
施用第一級毒品者，處 6 月以上 5 年以下有期徒刑。
施用第二級毒品者，處 3 年以下有期徒刑。

司法院資訊處製作；財團法人民間司法改革基金會備份。
